【裁判字號】    90,台上,5710
【裁判日期】    900913
【裁判案由】    偽造文書
【裁判全文】
最高法院刑事判決                                九十年度台上字第五七一○號
    上訴人  張隆成
    被  告  甲○○
右上訴人因自訴被告偽造文書案件，不服台灣高等法院中華民國九十年六月十八日第
二審判決（九十年度上訴字第一七九七號，自訴案號：台灣新竹地方法院九十年度自
字第二八號），提起上訴，本院判決如左：
    主  文
上訴駁回。
    理  由
按刑事訴訟法第三百七十七條規定，上訴於第三審法院，非以判決違背法令為理由，
不得為之。是提起第三審上訴，應以原判決違背法令為理由，係屬法定要件。如果上
訴理由狀並未依據卷內訴訟資料，具體指摘原判決不適用何種法則或如何適用不當，
或所指摘原判決違法情事，顯與法律規定得為第三審上訴理由之違法情形，不相適合
時，均應認其上訴為違背法律上之程式，予以駁回。本件依上訴人張隆成自訴狀所載
自訴意旨，係自訴被告甲○○於台灣新竹地方法院及原審審理確認租賃關係不存在之
民事訴訟事件時，提出偽造之訴訟代理人民事委任狀，使公務員登載不實，損害上訴
人行使債權云云。惟按犯罪之被害人得提起自訴，刑事訴訟法第三百十九條第一項固
定有明文，但此之所謂被害人，係指犯罪之直接被害人而言，又不得提起自訴而提起
者，應諭知不受理判決，刑事訴訟法第三百三十四條復有明文規定。查本件被告偽造
民事委任狀，係為取得在民事訴訟程序中訴訟代理人資格，代理民事被告林家輝為訴
訟行為，非持以對上訴人主張行使權利，上訴人亦不因該委任狀係偽造，致必受民事
敗訴判決，上訴人自非該偽造文書罪之直接被害人。依上說明，原判決維持第一審所
為諭知自訴不受理判決，駁回上訴人在第二審之上訴，經核於法尚無違誤。上訴意旨
指其依法為直接被害人，行使使公務員登載不實文書罪與偽造私文書罪有牽連關係，
依刑事訴訟法第三百十九條第二項較重之罪得提起自訴，輕罪亦得提起自訴之規定，
行使使公務員登載不實文書罪屬得提起自訴之重罪，上訴人自得就偽造私文書之輕罪
部分提起自訴云云。但查，偽造私文書之法定刑度，較行使使公務員登載不實罪為重
，上訴人之主張，洵有誤會。此外，上訴人徒憑己意，對原審採證認事職權之適法行
使及原判決理由已詳為論斷之事項，再事爭辯，顯與法定上訴第三審之形式要件不符
，其上訴違背法律上之程式，應予駁回。
據上論結，應依刑事訴訟法第三百九十五條前段，判決如主文。
中      華      民      國     九十     年      九      月     十三     日
                              最高法院刑事第六庭
                                  審判長法官  謝  家  鶴
                                        法官  洪  文  章
                                        法官  花  滿  堂
                                        法官  陳  世  淙
                                        法官  洪  佳  濱
      右正本證明與原本無異
                                              書  記  官
中      華      民      國     九十     年      十      月      五      日


司法院資訊處製作；財團法人民間司法改革基金會備份。
